【裁判字號】    97,訴,4561
【裁判日期】    971125
【裁判案由】    毒品危害防制條例
【裁判全文】
臺灣板橋地方法院刑事判決              97年度訴字第4561號
公  訴  人  臺灣板橋地方法院檢察署檢察官
被      告  甲○○
                （現另案於臺灣臺北監獄臺北分監執行中）
上列被告因違反毒品危害防制條例案件，經檢察官提起公訴（97
年度毒偵字第7061號、第7144號），由本院合議庭裁定改依簡式
審判程序審理，並判決如下：
    主  文
甲○○施用第壹級毒品，累犯，處有期徒刑柒月，扣案之第壹級
毒品海洛因殘渣袋貳個沒收銷燬，注射針筒壹支沒收；又施用第
壹級毒品，累犯，處有期徒刑柒月，扣案之第壹級毒品海洛因壹
包（淨重零點零壹公克）沒收銷燬。應執行有期徒刑壹年，扣案
之第壹級毒品海洛因殘渣袋貳個、第壹級毒品海洛因壹包（淨重
零點零壹公克）均沒收銷燬，注射針筒壹支沒收。
    事  實
一、甲○○前曾於民國90年間因施用第2 級毒品案件，經依臺灣
    板橋地方法院（下稱本院）90年度毒聲字第3451號裁定送觀
    察、勒戒後，認無繼續施用毒品之傾向，而由臺灣板橋地方
    法院檢察署檢察官以90年度毒偵字第3110號為不起訴處分確
    定，並於91年3 月29日執行觀察勒戒完畢而釋放。另於95年
    間因竊盜案件，經臺灣臺北地方法院96年度易字第68號各判
    處有期徒刑4 月、3 月，應執行有期徒刑6 月確定；再於
     96 年間因施用第1 級毒品案件，經本院以96年度訴字第13
    31號判處有期徒刑6 月確定，嗣上開3 罪經減刑及合併定應
    執行有期徒刑6 月，甫於96年6 月21日執行完畢，猶不知悔
    改，且未戒除毒癮，竟又基於施用第1 級毒品海洛因之各別
    犯意，先於97年8 月15日22時許，在其位於臺北縣板橋市○
    ○○路○ 段39巷13號之住處內，以將海洛因置於針筒內注射
    之方式，施用毒品海洛因1 次；復於97年8 月20日下午，在
    上開同一地點，以相同之方式，再次施用毒品海洛因1 次，
    嗣先後於97年8 月16日20時30分許，在上址為警查獲，並扣
    得海洛因殘渣袋2 個及注射針頭1 支，以及另於97年8 月20
    日16時50分許，在臺北縣板橋市○○○路○ 段39巷口為警查
    獲，並扣得海洛因1 包（淨重0.01公克），此間經採集其尿
    液送驗之結果，均呈毒品鴉片類陽性反應，始循線查悉上情
    。
二、案經臺北縣政府警察局板橋分局報告臺灣板橋地方法院檢察
    署檢察官偵查起訴。
    理  由
一、上開犯罪事實，業經被告甲○○於本院審理時自白不諱，並
    有台灣檢驗科技股份有限公司97年8 月21日CH/2008/濫用藥
    物檢驗報告及姓名代碼對照表各2 份附卷可稽，以及扣案之
    第1 級毒品海洛因殘渣袋2 個、第1 級毒品海洛因1 包（淨
    重0.01公克）、注射針筒1 支可資佐證，足認被告自白要與
    事實相符。再被告有事實欄所示之施用毒品前科，亦有臺灣
    高等法院被告前案紀錄表1 份在卷可參，是被告犯本件施用
    毒品海洛因之罪，其事證明確，應依法論科。
二、按施用第1 、2級毒品為犯罪行為，毒品危害防制條例第10
    條定有處罰明文。故施用第1 、2 級毒品者，依上揭規定本
    應科以刑罰，惟基於刑事政策，對合於一定條件之施用者，
    則依同條例第20條、第23條之規定，施以觀察、勒戒或強制
    戒治之保安處分。又毒品危害防制條例於92年7 月9 日修正
    公佈，自93年1 月9 日施行。其中第20條、第23條將施用毒
    品之刑事處遇程式，區分為「初犯」及「5 年內再犯」、「
    5 年後再犯」。依其立法理由之說明：「初犯」，經觀察、
    勒戒或強制戒治後，應為不起訴處分或不付審理之裁定；「
    5 年內再犯」者，因其再犯率甚高，原實施之觀察、勒戒及
    強制戒治既已無法收其實效，爰依法追訴或裁定交付審理。
    至觀察、勒戒或強制戒治執行完畢釋放後，「5 年後再犯」
    者，前所實施之觀察、勒戒或強制戒治已足以遮斷其施用毒
    品之毒癮，為期自新及協助其斷除毒癮，仍適用「初犯」規
    定，始應先經觀察、勒戒、強制戒治之程式。從而依該次修
    正後之規定，僅限於「初犯」及「5 年後再犯」二種情形，
    應先經觀察、勒戒或強制戒治之程式，此乃該條例第10條之
    例外規定。倘被告於5 年內已再犯，經依法追訴處罰，縱其
    第3 次（或第3 次以上）再度施用毒品之時間，在初犯經觀
    察、勒戒或強制戒治執行完畢釋放5 年以後，因與單純之「
    5 年後再犯」之情形有別，不合於「5 年後再犯」之例外規
    定；且因已於「5 年內再犯」，顯見其再犯率甚高，原實施
    觀察、勒戒或強制戒治，已無法收其實效，即應回歸原則性
    規定，由檢察官逕行起訴，依該條例第10條處罰（最高法院
    96年度台非字第69號判決可資參照）。本件被告於90年間「
    初犯」施用毒品案件，經裁定送觀察、勒戒後，認無繼續施
    用毒品之傾向，業由檢察官以90年度毒偵字第3110號為不起
    訴處分確定，並於91年3 月29日執行觀察勒戒完畢而釋放，
    ，其後復因於「5 年內再犯」施用第1 級毒品案件，經本院
    判處罪刑確定，已如前述，自屬「已於5 年內再犯」後之施
    用毒品情形，則雖本件再犯之時間，係在「初犯」經觀察、
    勒戒執行完畢釋放之5 年以後，亦應依該條例第10條處罰，
    合先敘明。
三、核被告所為，係犯毒品危害防制條例第10條第1 項之施用第
    1 級毒品罪。又其施用前後持有第1 級毒品海洛因之 低度
    行為，應為施用第1 級毒品海洛因之高度行為所吸收，不另
    論罪。被告所犯先後2 次施用海洛因罪之間，犯意各別，行
    為互異，應予分論併罰之。另查被告於95年間因竊盜案件，
    經臺灣臺北地方法院96年度易字第68號各判處有期徒刑4 月
    、3 月，應執行有期徒刑6 月確定；再於96年間因施用
     第1級毒品案件，經本院以96年度訴字第1331號判處有期徒
    刑6 月確定，嗣上開3 罪經減刑及合併定應執行有期徒刑6
    月，甫於96年6 月21日執行完畢一節，有臺灣高等法院被告
    前案紀錄表1 份在卷足憑，其於5 年以內故意再犯本件有期
    徒刑以上之2 罪，均為累犯，應各依刑法第47條第1 項規定
    加重其刑。爰審酌被告前已有多次施用毒品之前科，並先後
    經觀察、勒戒之戒毒療程，始終未能戒除毒品之誘惑，且其
    正值壯年，竟不思努力工作，尋求正常生活，竟一再沾染施
    用毒品之惡習，戕害身心不淺，並衡諸其生活狀況、施用毒
    品之手段、動機及事發後已坦承犯行，犯後態度良好等一切
    情狀，各量處如主文所示之刑，並定其應執行之刑，以資警
    惕。至扣案之第1 級毒品海洛因1 包（淨重0.01公克），係
    查獲之第1 級毒品；扣案之海洛因殘渣袋2 個，其內則含量
    微無法秤重且無法析離之海洛因，不問屬於犯人與否，均應
    依毒品危害防制條例第18條第1 項前段之規定宣告沒收銷燬
    之；扣案之注射針筒1 支，則係被告所有供施用毒品所用之
    物，業據其於審理時供明在卷，乃依刑法第38條第1 項第2
    款之規定宣告沒收，併此敘明。
四、末按「除被告所犯為死刑、無期徒刑、最輕本刑為3 年以上
    有期徒刑之罪或高等法院管轄第一審案件者外，於前條第1
    項程序進行中，被告先就被訴事實為有罪之陳述時，審判長
    得告知被告簡式審判程序之旨，並聽取當事人、代理人、辯
    護人及輔佐人之意見後，裁定進行簡式審判程序。」刑事訴
    訟法第273 條之1 第1 項定有明文。查本件被告所犯毒品危
    害防制條例第10條第1 項之罪，並非最輕本刑為3 年以上有
    期徒刑之罪，且被告於本院97年11月11日準備程序進行中，
    復就被訴之事實為有罪之陳述，經告知被告簡式審判程序之
    旨，被告及公訴人對於本件改依簡式審判程序審理均表示同
    意，是本院即依前揭刑事訴訟法規定，裁定本件進行簡式審
    判程序，附此敘明。
據上論斷，應依刑事訴訟法第273條之1 第1項、第299條第1項前
段，毒品危害防制條例第10條第1 項、第18條第1 項前段，刑法
第11條前段、第47條第1 項、第38條第1 項第2 款、第51條第5
款，判決如主文。
本案經檢察官黃明絹到庭執行職務。
中    華    民    國    97    年    11    月    25    日
                            刑事第二十庭
                                  法  官  楊仲農
上列正本證明與原本無異。
如對本判決不服，應於送達後10日內，向本院提出上訴狀。
（上訴狀應記載具體上訴理由並應抄附繕本）
                                  書記官  陳香君
中    華    民    國    97    年    11    月    26    日
附錄本判決論罪之法律條文：
毒品危害防制條例第10條：
施用第一級毒品者，處六月以上五年以下有期徒刑。
施用第二級毒品者，處三年以下有期徒刑。


司法院資訊處製作；財團法人民間司法改革基金會備份。
